臺灣高等法院民事裁定
109年度重上字第425號
上  訴  人
即追加原告  愛趣科國際股份有限公司

法定代理人  吉田隆乃介

訴訟代理人  范晉魁律師
被上訴人    蔡惠伃  
            紀榮鎮    住○○市○○區○○里○○路0段000          
                號、000號
上  2   人 
訴訟代理人  陳信翰律師
追加被告    惠群國際事業社

法定代理人  蔡蕙伃  
追加被告    臥龍有限公司

法定代理人  紀榮鎮  
追加被告    梧量有限公司

法定代理人  紀榮鎮  
上列上訴人與被上訴人間請求給付違約金事件，上訴人對於中華
民國109年5月7日臺灣新北地方法院第一審判決提起上訴，並於
本院為訴之追加，本院就追加之訴部分裁定如下：
    主  文
追加之訴及假執行之聲請均駁回。
追加之訴訴訟費用由上訴人負擔。
    理  由
一、按在第二審為訴之變更或追加，因涉及審級利益問題，非經
    他造同意，不得為之，此為民事訴訟法第446條第1項前段所
    明定，但第255條第1項第2款至第6款情形，不在此限（最高
    法院91年度台抗字第648號裁定要旨參照）。次按訴之預備
    合併，有客觀預備合併與主觀預備合併之分；主觀的預備訴
    之合併，縱其先、備位之訴之訴訟標的容或不同，然二者在
    訴訟上所據之基礎事實如屬同一，攻擊防禦方法即相互為用
    ，而不致遲滯訴訟程序之進行。苟於備位訴訟之當事人未拒
    卻而應訴之情形下，既符民事訴訟法所採辯論主義之立法精
    神，並可避免裁判兩歧，兼收訴訟經濟之效，固非法所禁止
    。故於第二審追加備位被告之主觀預備合併之訴，因就原告
    對備位被告之請求是否審判，係以原告對先位被告之請求有
    無理由而定，致備位被告之程序地位不安定，於此情形，須
    經備位被告同意或無異議，或對備位被告之程序權保障無特
    別妨礙時，始得為之。 
二、經查：
(一)上訴人以被上訴人蔡惠伃、紀榮鎮為被告，於原審主張被上
    訴人本以個人名義加入伊所經營直銷會員，會員編號依序為
    「Sunny5488」、「Loverich」；後被上訴人為節稅，要求
    改以各自經營之公司行號名義入會，故蔡惠伃改以惠群國際
    事業社（下稱惠群社）名義使用會員編號「Sunny5488」，
    紀榮鎮則先改用其所經營梧量有限公司（下稱梧量公司）名
    義使用會員編號「Loverich」，後再改以其經營之臥龍有限
    公司（下稱臥龍公司）名義使用前開編號。後伊於民國105
    年10月間，與被上訴人分別簽立書面契約（下稱系爭契約）
    ，約定其每個月給付被上訴人各新台幣（下同）10萬元報酬
    ，被上訴人則應遵守聯盟會員事業守則及規範，不得經營與
    伊所營直銷事業相同之銷售行為，詎被上訴人於108年5月間
    ，受第三人蔡婷宇招徠而加入艾樂維聯合多層次傳銷事業（
    下稱艾樂維事業）後，竟轉向伊所轄傳銷商黃盈榛、宋佩怡
    等數十人推廣、銷售艾樂維事業商品及服務，顯然違反系爭
    契約第5條之約定，亦為不完全給付，伊得依系爭契約第5條
    約定或民法第227條第1項準用第226條第1項規定，擇一請求
    被上訴人各賠償其640萬元本息或320萬元本息等語（原審卷
    第9至19頁）。
(二)原審為上訴人全部敗訴之判決，上訴人提起上訴後，於109
    年8月10日以「民事追加上訴暨準備狀」，另追加惠群社、
    梧量公司、臥龍公司為備位被告，主張以原起訴聲明改列為
    先位聲明，並於先位聲明無理由時，備位之訴請求本院擇一
    依系爭契約第5條約定、民法第227條第1項準用第226條第1
    項規定，判命備位被告惠群社、梧量公司、臥龍公司應依序
    賠償其640萬元本息、300萬元本息、340萬元本息，並願供
    擔保請准宣告假執行等語（本院卷二第3至16頁）。上訴人
    係於本院第二審訴訟程序中提起主觀預備合併之訴。
(三)惟被上訴人於原審即抗辯會員編號「Sunny5488」為惠群社
    所有、「Loverich」原為梧量公司所有，後變更為臥龍公司
    所有，上訴人不應起訴請求伊2人賠償等語，而為上訴人所
    不採；迄上訴人於本院審理中追加前揭備位被告後，被上訴
    人以具狀陳明不同意其追加（本院卷一第205至206頁，卷二
    第63至64頁），且追加備位被告均具狀向本院陳明拒卻應訴
    （本院卷二第23至55頁）。審酌上訴人於第二審程序始追加
    惠群社、梧量公司、臥龍公司為備位被告，將使其等訴訟上
    地位不安定，尤與訴訟安定性原則有違，尤將影響備位被告
    之審級利益及防禦權，不利其等程序權保障。依前開說明，
    上訴人訴之追加為不合法，不應准許，又追加之訴既經駁回
    ，其假執行之聲請即失所附麗，應併予駁回。爰裁定如主文
    。
中　　華　　民　　國　　109 　年　　9 　　月　　24　　日
              民事第八庭
                  審判長法  官  陳邦豪 
                        法  官  湯美玉
                        法  官  胡芷瑜
正本係照原本作成。
如不服本裁定，應於收受送達後10日內向本院提出抗告狀，並應
繳納抗告費新臺幣１千元。
中　　華　　民　　國　　109 　年　　9 　　月　　24　　日

                        書記官  莊智凱